【裁判字號】    98,交聲,77
【裁判日期】    980527
【裁判案由】    違反道路交通管理處罰條例
【裁判全文】
臺灣宜蘭地方法院交通事件裁定          98年度交聲字第77號
移送機關    交通部公路總局臺北區監理所宜蘭監理站
異  議  人  福東汽車貨運股份有限公司
負  責  人  甲○○
上列異議人因違反道路交通管理處罰條例案件，對於交通部公路
總局台北區監理所宜蘭監理站民國98年2月4日所為之處分（原處
分案號：宜監字第裁43─U00000000號），聲明異議，本院裁定
如下：
    主  文
原處分撤銷。
福東汽車貨運股份有限公司不罰。
    理  由
一、移送機關裁決意旨略以：異議人福東汽車貨運股份有限公司
    所有之車牌號碼612-HX號營業曳引車牽引半拖車M8-83號由
    駕駛人陳志雄駕駛，於民國96年10月28日13時25分，在花蓮
    市○○路與花蓮港1號管制前，因載運三分石未依規定使用
    專用車輛，經內政部警政署花蓮港務警察所警員掣發花港警
    行交字第U00000000號舉發違反道路交通管理事件通知單舉
    發，經移送機關請上開舉發單位調查，仍認異議人違規事實
    明確，乃以異議人違反有違反道路交通管理處罰條例第29條
    之1第1項規定之行為，裁處新臺幣（下同）40,000元罰鍰。
二、異議意旨略以：異議人所有之車牌號碼612-HX號營業曳引車
    所附載之半拖車M8-83號，於上開時、地所承載之石頭，係
    為幸福水泥股份有限公司和仁礦區之大理石（三分石），屬
    礦石，並非砂石，故本件舉發及裁決均不合法，為此聲明異
    議，請求撤銷原處分。
三、經查，異議人固坦承其所有之車牌號碼612-HX號營業曳引車
    所附載之半拖車M8-83號並非屬於砂石專用車廂，惟異議人
    之上開車輛係裝載三分石等情，業據異議人提出幸福水泥股
    份有限公司東澳廠送（收）貨單1紙可參，該送（收）貨單
    上載明97年10月28日載運大理石（3分）、淨重23.52噸、車
    號612-HX等情，是異議人主張上開車輛係裝載大理石，尚非
    無據。
四、證人即舉發本件之員警乙○○固到庭證稱：伊見該車係載運
    砂石，不是大理石云云，並庭呈錄影光碟1份為證。惟經本
    院勘驗結果，本件遭舉發之車輛係有裝載白色石頭。依外觀
    觀之，無從確信異議人車輛所裝載者，係屬道路交通管理處
    罰條例第29條之1第1項所規範之砂石。又異議人所裝載之物
    ，究係砂石或大理石，未具礦業專業知識之警員是否徒以目
    視即得以判斷，容有疑問。再參以舉發機關掌握行政資源，
    對於欲施以人民不利益之處分，自應在舉證上充分完備，此
    為現代法治行政之基本精神。在客觀上並無不能採取土石檢
    驗之情形，因舉發機關之疏失，而未為採證，此等證明不足
    之不利益，自不能令異議人承擔。是證人乙○○於本院所稱
    伊見該車係載運砂石，不是大理石等語，應係證人之個人意
    見，不足為異議人不利之認定。
五、按「『礦』係指依『礦業法』第3條第1項各款所列各礦，而
    『土石』依『土石採取法』第4條第1款，係指『礦業法』以
    外之土、砂、礫及石等天然資源。而『礦』及『土石』之開
    發利用，則分別適用『礦業法』及『土石採取法』之規定辦
    理。查，『大理石』為『礦業法』第3條第1項第50款所定之
    『礦』，至於其尺寸大小，礦業法並未對其加以規範。」等
    情，有經濟部礦物局於98年4月22日以礦局行一字第0980004
    8600號函在卷可參。由此益證證人乙○○所稱：「（法官問
    ：如何分辨砂石與大理石？）大理石是整塊的。但當時所載
    運的石頭是弄碎的，與一般石頭相同」等語，顯係有以尺寸
    大小判定石頭種類之誤會。而三分石既係大理石加工後之產
    物，而大理石又屬礦業法所稱之礦，自不在土石採取法之規
    範範圍。從而，載運三分石不同於載運砂石，法律並無規範
    須使用砂石專用車廂。是異議人以612-HX號營業曳引車所附
    載之半拖車M8-83號載運三分石，不合於道路交通管理處罰
    條例第29條之1第1項所稱「裝載砂石、土方未依規定使用專
    用車輛或其專用車廂未合於規定或變更車廂」之違規行為，
    原處分機關未予詳查，遽依上開法條對於異議人為本件裁罰
    ，自非適法。異議人聲明異議即為有理由，爰依法撤銷原處
    分，並諭知異議人不罰。
據上論斷，應依道路交通案件處理辦法第20條前段裁定如主文。
中    華    民    國    98    年    5    月    27    日
                  交通法庭  法  官  謝佩玲
以上正本證明與原本無異。
如不服本裁定，應於裁定送達後5日內，向本院提出抗告狀。（
應附繕本）
                            書記官  李玉雲
中    華    民    國    98    年    6     月    1     日


司法院資訊處製作；財團法人民間司法改革基金會備份。
